【裁判字號】    98,簡上,680
【裁判日期】    981022
【裁判案由】    詐欺
【裁判全文】
臺灣高雄地方法院刑事判決             98年度簡上字第680號
上  訴  人
即  被  告  丙○○
上列上訴人即被告因詐欺案件，不服本院高雄簡易庭中華民國98
年6 月9 日98年度審簡字第3211號第一審刑事簡易判決（聲請簡
易判決處刑案號：98年度偵字第4087號），提起上訴，本院管轄
之第二審合議庭，判決如下：
    主  文
上訴駁回。
    事  實
一、丙○○可預見提供自己所有之金融機構帳戶存簿、提款卡、
    印章、密碼等物予陌生人使用，有可能為詐騙集團所用，以
    遂行詐騙社會大眾及隱匿掩飾詐騙所得財物，仍基於幫助詐
    欺之犯意，於不詳時、地，將不知情之陳立文（為丙○○之
    夫）所有之郵局局號0000000 、帳號0000000 號帳戶之存簿
    、提款卡及密碼等資料，交予姓名年籍不詳之詐騙集團成員
    ，供其所屬詐騙集團使用。該詐騙集團於取得上開帳戶後，
    利用網路購物為詐騙之方式如下：
（一）於民國97年11月29日15時35分許，該詐騙集團撥打電話向
      乙○○佯稱其購買電腦主機板，因操作錯誤設定為分期付
      款，必須至郵局提款機取消分期付款云云，致乙○○陷於
      錯誤，依指示操作提款機誤將新臺幣（下同）2萬2989元
      匯至上開陳立文郵局帳戶內。
（二）同年11月29日16時35分許，該詐騙集團撥打電話向甲○○
      佯稱其購物時，因作業錯誤設定為分期付款，必須至郵局
      提款機取消分期付款云云，致甲○○陷於錯誤，依指示操
      作提款機誤將1萬3955元匯至上開陳立文之郵局帳戶內。
（三）上開帳戶內款項旋遭提領一空，乙○○、甲○○乃察覺有
      異，始報警循線查悉上情。
二、案經高雄市政府警察局三民第二分局報告臺灣高雄地方法院
    檢察署檢察官偵查後聲請簡易判決處刑。
    理  由
壹、證據能力部分：
    按被告以外之人於審判外之言詞或書面陳述，除法律有規定
    者外，不得作為證據；又被告以外之人於審判外之陳述，雖
    不符刑事訴訟法第159 條之1 至第159 條之4 之規定，而經
    當事人於審判程序同意作為證據，法院審酌該言詞陳述或書
    面陳述作成時之情況，認為適當者，亦得為證據；刑事訴訟
    法第159 條第1 項、第159 條之5 第1 項定有明文。經查，
    本判決所引用之各項證據資料，其屬於被告以外之人於審判
    外之陳述者，均據檢察官、上訴人即被告丙○○於本院審理
    中同意作為證據，本院審酌上開證據作成時之情況，亦無不
    當取供等情形，認為以之作為本案之證據亦屬適當，核之上
    開說明，應有證據能力。
貳、實體部分：
一、訊據被告丙○○矢口否認前開犯罪事實，辯稱：上開帳戶存
    摺、金融卡及印章放在機車置物箱內失竊，因不知該等物品
    遺失，所以就沒有報案云云。經查：
（一）本件被害人乙○○、甲○○確因前述詐騙方式而分別匯款
      2 萬2989元、1 萬3955元至上開郵局帳戶內之事實，業經
      證人即被害人乙○○及甲○○於警詢中指述明確（見偵卷
      第4 ～7 頁），並有中華郵政自動櫃員機交易明細表影本
      2 紙（見偵卷第16、17頁）、中華郵政股份有限公司高雄
      郵局97年12月24日函暨附件上開郵局帳戶交易資料各1 份
      （見偵卷第15頁、15頁背面）在卷可稽，而上開郵局帳戶
      係被告之夫陳立文申設，嗣將該帳戶之存摺、提款卡交付
      被告使用之情，亦據證人陳立文於警詢中證述甚明（見偵
      卷第9 ～10頁），復為被告於偵審中均供承無訛（見偵卷
      第90頁、本院卷第34頁），是被告持有使用之上開郵局帳
      戶確已遭不詳詐欺集團用以詐騙被害人所得之匯款帳戶之
      事實，洵堪認定。
（二）被告固辯稱其使用之上開郵局帳戶之存摺、提款卡均放於
      機車置物箱內遺失，然金融帳戶資料事關個人財產權益之
      保障，存摺、提款卡等物之專屬性質均甚高，若落入不明
      人士手中，極易被利用為取贓之犯罪工具，一般人均有妥
      為保管以防止他人任意使用之認識，縱有特殊情況偶須交
      付他人使用，亦必深入瞭解用途及合理性，始會安心提供
      ，而被告為成年人，應有相當之智識程度及社會經驗，其
      竟輕忽未將提款卡、存摺妥善放置，而將之放於機車置物
      箱內，已與一般常情相悖；況衡諸常情一般稍有社會歷練
      、經驗之人，均知提款卡應與存摺、密碼分別保存，以免
      徒增帳戶款項遭人持提款卡盜領款項，此自亦應為被告所
      知稔，且被告明瞭個人印鑑章應隨身攜帶而未放在置物箱
      之情，業據其於本院審理中供陳在卷（見本院卷第34頁）
      ，殊無不知郵局存摺、提款卡及密碼亦應妥善保管之理。
      被告雖辯稱其於97年11月20幾日時，因欲將先前交易明細
      刷印在存摺上，當天是騎機車出去，僅整理不常用的存摺
      ，有薪資轉帳的存摺因較常用就沒有帶出去云云，惟上開
      郵局帳戶於97年9 月7 日仍有使用他行自動櫃員機提款之
      交易記錄，有中華郵政股份有限公司高雄郵局97年12月24
      日函暨附件、98年3 月19日函暨附件在卷可稽（見偵卷第
      13～15頁背面、第86～87頁背面），是被告所辯僅攜帶較
      不常用之存摺並放於機車置物箱內遺失云云，即有可疑。
      又上開郵局帳戶之提款卡密碼為被告之夫與子之生日組合
      ，且被告設定密碼後未曾更改密碼等情，業據被告於偵訊
      中供陳明確（見偵卷第91頁），衡情被告既以親人之生日
      為提款卡密碼，且於偵訊時對上開郵局帳戶之提款卡密碼
      仍記憶清晰，殊無特別將密碼寫在存摺末頁之理，況被告
      當日若僅係補登刷印上開郵局帳戶存摺，應無同時攜帶該
      帳戶提款卡之必要，被告當日亦無須將上開郵局帳戶存摺
      、提款卡、密碼共同攜出之其他特殊情事，則被告辯稱其
      將上開郵局帳戶提款卡與存摺共同放置於機車置物箱內，
      不知何時遺失云云，顯與常情有違，不足採信。
（三）復參以現今社會上，確存有不少為貪圖小利而出售個人帳
      戶供人使用之人，是犯罪集團成員僅須付出少許之金錢，
      即可取得可完全操控而無遭掛失風險之帳戶，衡情當無使
      用遭竊、遺失等未經申辦帳戶者同意使用之帳戶之可能，
      否則，自不法詐騙犯罪集團之角度審酌，渠等既知社會上
      一般正常之人如帳戶存摺、印章、提款卡遭竊或遺失，為
      防止拾得或竊得之人盜領存款或將帳戶作為不法使用，必
      於發現後立即報警或向金融機構辦理掛失止付，而於原帳
      戶所有人掛失止付後，渠等即無法以拾得或竊得之存摺、
      提款卡提領該帳戶內之存款，渠等在此情形下，如仍以此
      帳戶作為其犯罪工具，則在渠等向被害人詐騙，並誘使被
      害人將款項轉入或匯入該帳戶後，卻又極有可能因帳戶所
      有人掛失止付而無法提領，則渠等大費周章從事於犯罪之
      行為，甘冒犯罪後遭追訴、處罰之風險，卻只能平白無故
      替原帳戶所有人匯入金錢，而無法得償其犯罪之目的，無
      異於為他人作嫁，此等損人不利己之舉，又豈是聰明狡詐
      之財產犯罪集團所可能犯之錯誤，易言之，從事此等財產
      犯罪之不法集團，若非確定該帳戶所有人不會去報警或掛
      失止付，以確定渠等能自由使用該帳戶轉帳、提款，渠等
      應不至於以該帳戶從事財產犯罪，益證被告所辯不足採信
      。從而，罪證明確，被告犯行堪以認定。
二、按刑法上之幫助犯，係對於犯罪與正犯有共同之認識，而以
    幫助之意思，對於正犯資以助力，而未參與實施犯罪之行為
    者而言。是以，如未參與實施犯罪構成要件之行為，且係出
    於幫助之意思提供助力，即屬幫助犯，而非共同正犯。查被
    告提供其行動電話供他人使用之行為，並不等同於向被害人
    施以欺罔之詐術行為，且亦無證據證明被告與詐騙集團成員
    間有共同實施詐欺取財犯罪之犯意聯絡及行為分擔，自應論
    以幫助犯。是核被告所為，係犯刑法第30條第1 項、第339
    條第1 項之幫助詐欺取財罪，又被告係幫助犯，衡諸其犯罪
    情節，爰依刑法第30條第2項規定，按正犯之刑減輕之。
三、原審以被告幫助犯詐欺取財罪罪證明確，而判處被告有期徒
    刑2 月，並諭知如易科罰金以新台幣1000元折算1 日，經核
    原審認事用法均無違誤，所處之刑及易科罰金折算標準亦屬
    適當，上訴人猶執上開情詞提起本件上訴，指摘原判決不當
    ，為無理由，應予駁回。
據上論斷，應依刑事訴訟法第455 條之1 第1 項、第3 項、第36
8 條、第364條，判決如主文。
本案經檢察官李怡增到庭執行職務。
中    華    民    國    98    年    10    月    22    日
                  刑事第十六庭  審判長法  官  曾逸誠
                                      法  官  王靖茹
                                      法  官  姚水文
以上正本證明與原本無異。
不得上訴。
中    華    民    國    98    年    10    月    22    日
                                      書記官  何慧娟
中華民國刑法第339條
（普通詐欺罪）
意圖為自己或第三人不法之所有，以詐術使人將本人或第三人之
物交付者，處 5 年以下有期徒刑、拘役或科或併科 1 千元以下
罰金。
以前項方法得財產上不法之利益或使第三人得之者，亦同。
前二項之未遂犯罰之。


司法院資訊處製作；財團法人民間司法改革基金會備份。
